【裁判字號】    89,訴,1007
【裁判日期】    900315
【裁判案由】    分割共有物
【裁判全文】
臺灣屏東地方法院民事判決  八十九年度訴字第一○○七號
    原      告  甲○○○
                            身.
    訴訟代理人  莊美玲律師
    被      告  丙○○      住.
                            身.
                乙○○      住.
                            身.
右當事人間分割共有物事件，本院判決如左：
    主    文
兩造共有坐落屏東縣恆春鎮○○○段三二四地號、地目旱、面積０．五三六八公頃，
同段三二四之二地號、地目旱、面積０．三四三四公頃土地准予合併分割，並分割為
如附圖所示Ａ部分面積０．０四三五公頃及Ｄ部分面積０．一一二九公頃分歸被告丙○
○所有；附圖所示Ｂ部分面積０．一六六四公頃及Ｅ部分面積０．三三四二公頃分歸
原告甲○○○所有；附圖所示Ｃ部分面積０．一三三五公頃及Ｆ部分面積０．一一六
七公頃分歸被告乙○○所有。
訴訟費用由被告張福祥負擔百分之十七、被告乙○○負擔百分之二十八，餘由原告負
擔。
    事    實
甲、原告方面：
  一、聲明：如主文所示。
  二、陳述：
  （一）坐落屏東縣恆春鎮○○○段三二四地號、面積五千六百三十八平方公尺，同
        段三二四之二地號、面積三千四百三十四平方公尺（以下簡稱系爭二筆土地
        ），系爭二筆土地地目均為旱，為農業用地，各共有人應有部分分別為原告
        各為二十四分之十四及四分之二，被告丙○○各為二十四分之七及四分之一
        ，被告乙○○各為八分之一及四分之一。依據八十九年一月二十六日修正公
        布施行之農業發展條例第十六條但書第四款規定，兩造於六十三年因繼承共
        有系爭二筆土地，其中原告於七十九年承買另一繼承人之應繼分，係於該條
        例於八十九年一月四日修正施行前已共有之耕地，不受分割後每人面積應有
        零點二五公頃之限制規定，兩造對系爭二筆土地無不分割之特約，亦無因其
        使用目的不能分割之情事，而系爭二筆土地之地目、等則均相同，系爭二筆
        土地之地界亦相連，雖應有部份不相同，為徹底消滅共有關係，兼顧當事人
        權益兼顧訴訟經濟原則，為此提起本訴，請求准系爭二筆土地得予合併分割
        。
  （二）分割方法定如屏東縣恆春地政事務所八十九年十二月十八日八九屏恆地二字第
        六一一九號函所附分割方案成果圖，亦同意抽籤決定分配位置。
  三、證據：提出土地登記謄本、地籍圖謄本、使用現況略圖、墾丁國家公園管理處
      八十九年六月九日八十九營墾企字第０三四九三號函附墾丁國家公園區域內土
      地分區使用證明書及八十九年十一月四日八十九營墾企字第０七二五六號函附
      墾丁國家公園區域內農業用地（含耕地）證明書（均影本）各一件、現場照片
      三幀為證，並聲請勘驗現場。
乙、被告方面：
  壹、丙○○：
  一、聲明：求為按原物分割。
  二、陳述：同意合併分割，同意按原告所提之分割方案中之分割線予以分割系爭二
      筆土地，亦同意抽籤決定分配位置。
  三、證據：未提出任何證據資以為證。
  貳、乙○○部分：
  一、聲明：求為按原物分割。
  二、陳述：同意合併分割，同意按原告提出之分割方案中所標示之分割線為系爭二
      筆土地之分割，但希望抽籤決定各共有人應分配之位置。
  三、證據：未提出任何證據資以為證。
丙、本院依職權函墾丁國家公園管理處查詢系爭二筆土地是否屬農業發展條例規定之
    可供農業使用之耕地，並依聲請勘驗現場且囑託屏東縣恆春地政事務所派員實施
    測量。
    理    由
一、本件原告主張坐落屏東縣恆春鎮○○○段三二四地號、面積五千六百三十八平方
    公尺，同段三二四之二地號、面積三千四百三十四平方公尺，系爭二筆土地地目
    均為旱，等則均相同，為農業用地，各共有人應有部分分別為原告各為二十四分
    之十四及四分之二，被告丙○○各為二十四分之七及四分之一，被告乙○○各為
    八分之一及四分之一，兩造於六十三年因繼承共有系爭二筆土地，其中原告於七
    十九年承買另一繼承人之應繼分，就分割方法不能獲致協議之事實，業據其提出
    土地登記謄本為證，被告亦不爭執，自堪信為真實。其次系爭二筆土地兩造對系
    爭二筆土地無不分割之特約，亦無因其使用目的不能分割之情事，亦為兩造所不
    爭執，又系爭二筆土地之土地使用分區編定為國家公園區一般管制區，土地使用
    類別為農業用地，性質上符合農業發展條例所規定耕地之性質，可供農業使用等
    情，亦有原告提出之內政部營建署墾丁國家公園管理處八十九年六月九日八十九
    營墾企字第０三四九三號函附墾丁國家公園區域內土地分區使用證明書及八十九
    年十一月四日八十九營墾企字第０七二五六號函附墾丁國家公園區域內農業用地
    （含耕地）證明書及該處八十九年十一月六日（八十九）營墾企字第七二三六號
    函各一份在卷可稽；再者，系爭二筆土地地界相連，亦有地籍圖一件附卷可參，
    且經本院勘驗現場屬實，兩造均自承同意合併分割等語在卷（見卷附本院八十九
    年十一月十六日言詞辯論筆錄），從而原告訴請判決合併分割即無不合，應予准
    許。
二、查系爭二筆土地四周植有竹木與鄰地為界並遮風使用，地面上雜草叢生，系爭三
    二四之二地號北側鄰近兩造母親即訴外人張陳玉英現所住房屋，系爭三二四地號
    土地南側與墾丁牧場相鄰，系爭二筆土地之東側均與鄰地之農地相鄰、西側均與
    他人所有之空地相鄰，均無直接道路與外界相通，該地位於墾丁國家公園管理區
    內，附近均為農地；目前無人耕作使用等情，業經本院至現場勘驗明確，製有勘
    驗筆錄在卷足稽，並囑託屏東縣恆春地政事務所派員實施測量。爰審酌系爭土地
    之現狀，及兩造各自所陳分配位置之意願等一切情況，乃定分割方法如附圖所示
    及兩造各自取得之土地位置及面積如主文第一項所示。
據上論結，本件原告之訴為有理由，依民事訴訟法、第七十八條、第八十一條、第八
十五條第一項但書，判決如主文。
中      華      民      國    九十      年      三      月      十五    日
                                    臺灣屏東地方法院民事第一庭
~B法      官  潘  快
右為正本係照原本作成
如對本裁定抗告須於裁定送達後十日內向本院提出抗告狀
中      華      民      國    九十      年      三      月      十六    日
~B法院書記官  胡世瑩


司法院資訊處製作；財團法人民間司法改革基金會備份。
